【裁判字號】    95,交聲,395
【裁判日期】    950906
【裁判案由】    違反道路交通管理處罰條例聲明異議
【裁判全文】
臺灣士林地方法院交通事件裁定
原處分機關  台北市交通事件裁決所
異  議  人
即受處分人  甲○○
上列受處分人因違反道路交通管理處罰條例案件，對於台北市交
通事件裁決所民國95年4 月21日所為之處分（原處分案號：北市
裁三字第裁22-Z00000000號），聲明異議，本院裁定如下：
    主  文
異議駁回。
    理  由
一、按行為後法律或自治條例有變更者，適用行政機關最初裁處
    時之法律或自治條例。但裁處前之法律或自治條例有利於受
    處罰者，適用最有利於受處罰者之規定，行政罰法第5 條定
    有明文。查本件異議人即受處分人甲○○行為後，道路交通
    管理處罰條例第21條、第33條業於94年12月28日修正公布，
    於95年7月1日施行，比較修法前後對於駕駛執照吊扣期間駕
    車之違規行為罰則，均處汽車駕駛人處新台幣（下同）6,00
    0 元以上12,000元以下罰鍰，並當場禁止其駕駛，且依同條
    第4 項之規定，吊銷其駕駛執照，1 年內禁考；及對於汽車
    行駛於高速公路而不遵管制規定之違規行為罰則，均處汽車
    駕駛人3,000 元以上6,000 元以下罰鍰，並記違規點數1點
    均屬相同，依行政罰法第5 條規定，自應適用行政機關最初
    裁處時之法律即修正前道路交通管理處罰條例第21條第1項
    第7 款、第4 項、第67條第3 項、第33條第1 項、第63條第
    1 項第1 款規定論處。次按汽車駕駛人，於駕駛執照吊扣期
    間駕車者，處6,000 元以上12,000元以下罰鍰，並吊銷其駕
    駛執照，且1 年內不得考領駕駛執照。又汽車行駛於高速公
    路而不遵管制之規定者，處汽車駕駛人3,000 元以上6,000
    元以下罰鍰，並記違規點數1 點，修正前道路交通管理處罰
    條例第21條第1 項第7 款、第4 項後段、第67條第3 項、第
    33條第1 項、第63條第1 項第1 款分別定有明文。
二、原處分意旨略以：異議人即受處分人甲○○駕駛DM-9349 號
    車，於95年1 月9 日下午5 時14分，在國道五北向4.2 公里
    處，經警攔停舉發「行速98公里，限速70公里，超速28公里
    」、「未帶駕照」之違規，惟嗣後查知受處分人駕駛執照因
    酒駕吊扣中，原先「未帶駕照」之違規事實應係「駕駛執照
    吊扣期間駕車」之違規，依道路交通管理處罰條例第33條第
    1 項、第21條第1 項第7 款、第4 項後段、第67條第3 項規
    定，合計處罰鍰12,000元，並吊銷其駕駛執照，1 年內禁考
    。
三、異議意旨略以：異議人因吊扣單遺失，曾於94年12月間致電
    裁決所查詢，僅獲資訊為吊扣至95年1月9日，且可於當日領
    回駕照，並未告知吊扣期至1月9日24時止。又裁決所來函附
    件中明列上次違規日為94年1月8日，本次違規日為95年1月9
    日，證明違規日期已滿1 年。異議人於95年1 月10日至1 月
    底前，曾2 次至裁決所（一次為繳交95年1 月10日之罰鍰，
    一次為領回駕照），裁決所人員皆未告知本次吊扣事項，且
    駕照亦順利領回，若真違反規定，是否當時應不准領回駕照
    。且當日違規時，交通警察經電腦連線查詢，亦未告知上項
    案件，否則應當場查扣車輛，亦可證明異議人並未違反裁決
    書內容所稱事項云云。
四、經查：
  (一)異議人甲○○前因酒後駕車遭吊扣駕駛執照1年，並於94年1
    月10日自動至台北市交通事件裁決所辦理繳納罰鍰及吊扣駕
    駛執照，故駕駛執照吊扣期間為自94年1月10日起至95年1月
    9日止，有台北市交通事件裁決所95年6月7日北市裁三字第0
    9534995200號函、舉發違反道路交通管理事件通知單、酒測
    單、駕駛執照吊扣執行單、駕照基本資料影本各1 份附卷可
    稽。詎異議人於其駕駛執照遭吊扣期間內之95年1 月9 日又
    駕駛自用小客車，在國道五北向4.2 公里處，因在高速公路
    超速行駛，為警攔停舉發，有舉發違反道路交通管理事件通
    知單影本1 紙附卷可參，足認其確有在高速公路超速行駛，
    且於駕駛執照吊扣期間駕車之違規事實，甚為明確。
  (二)異議人雖辯稱其曾致電裁決所查詢，僅獲資訊為吊扣至95年
    1 月9 日，且可於當日領回駕照，並未告知吊扣期至1 月9
    日24 時 止，又裁決所來函附件中明列上次違規日為94年1
    月8 日，本次違規日為95年1 月9 日，證明違規日期已滿1
    年云云。然查，有關駕駛執照吊扣起迄時間，係以實際繳交
    駕駛執照辦理吊扣日起算，非以違規日期起算，又上開駕駛
    執照吊扣執行單上除載明吊扣駕照之起訖時間自94年1 月10
    日起至95 年1月9 日止外，並註明「吊扣期滿次日憑本執行
    單領回駕照」等字句，且因異議人於95年1 月9 日吊扣期滿
    之次日起始得憑執行單領回駕照，故其駕駛執照吊扣期間應
    係指至95年1 月9日 晚上12時止。從而，異議人實已明確知
    悉其吊扣駕照期間於何時始屆滿，何時方可領回原吊扣駕照
    ，是異議人前揭所辯，無非事後卸責之詞，不足採信。至異
    議人所指當日違規時，員警並未告知駕照遭吊扣乙節，查異
    議人於前揭時地因超速為警攔檢時，因異議人未帶駕照，致
    員警無法查知其駕駛執照現在狀態如何，故舉發其「行速98
    公里，限速70公里，超速28公里」、「未帶駕照」之違規，
    惟嗣後查知異議人汽車駕照適值酒駕吊扣期間，上開「未帶
    駕照」之違規事實應屬違反道路交通管理處罰條例第21條第
    1 項第7 款駕駛執照吊扣期間駕車，乃發函命異議人補繳罰
    鍰，並需吊銷汽車駕駛執照1 年，方得結案等情，有台北市
    交通事件裁決所95年2 月13日北市裁二字第09531189200 號
    函在卷可按，核其舉發程序並無違法，異議人執此異議，亦
    屬無據。另異議人雖於95年1 月11日至裁決所領回前遭吊扣
    之駕駛執照，有汽車駕照基本資料影本1 紙在卷可參，然此
    係因本件北市裁三字第裁22-Z00000000號裁決書裁罰之吊銷
    駕駛執照處分尚未確定（由本院以前開案號受理異議中），
    須待異議人之聲明異議經法院裁定確定後，異議人不依該裁
    決繳送駕駛執照者，方由公路主管機關逕行註銷其駕駛執照
    ，此觀諸道路交通管理處罰條例第65條自明。故在此之前，
    異議人於前次違規遭吊扣駕駛執照期滿次日起，得憑執行單
    領回駕照，乃屬當然之理。是異議人以此為辯，亦不足採。
    本件事證明確，異議人有前揭違規行為，堪以認定。
五、綜上所述，異議人確有「在高速公路超速行駛」、「駕駛執
    照吊扣期間駕車」之違規行為，從而原處分機關依道路交通
    管理處罰條例第21條第1項第7款、第4項後段、第33條第1項
    之規定，合計裁處異議人罰鍰12,000元，並吊銷駕駛執照，
    1 年內禁考，核無違誤，本件異議人之異議為無理由，自應
    將其異議駁回。
據上論斷，應依道路交通案件處理辦法第19條，裁定如主文。
中    華    民    國    95    年    9     月    6     日
                  交通法庭法  官    許碧惠
以上正本證明與原本無異。
如不服本裁定，應於裁定送達後5 日內，向本院提出抗告狀。
                          書記官    徐仁豐
中    華    民    國    95    年    9     月    6     日


司法院資訊處製作；財團法人民間司法改革基金會備份。
